臺灣臺中地方法院刑事判決　　　　　　　100年度易字第262號
公　訴　人　臺灣臺中地方法院檢察署檢察官
被　　　告　徐大川
上列被告因詐欺案件，經檢察官提起公訴（99年度偵字第24757
號），本院判決如下：
    主    文
徐大川幫助意圖為自己不法之所有，以詐術使人將本人之物交付
，處有期徒刑伍月，如易科罰金，以新臺幣壹仟元折算壹日。
    犯罪事實
一、徐大川前於民國90年間因妨害風化案件經法院判處有期徒刑
    10月確定，於92年12月26日執行完畢(於本案不構成累犯)。
    詎猶不知警惕，復在可預見其將後述郵局及銀行帳戶提款卡
    (含密碼)等資料提供予真實姓名年籍不詳之成年人後，該成
    年人及其所屬詐欺集團成年成員等人將可能共同藉由蒐集所
    得之郵局及銀行機構帳戶提款卡(含密碼)等資料，遂行詐欺
    取財犯罪之目的，而其發生並不違背自己本意之情況下，基
    於幫助他人犯詐欺取財罪之不確定故意，於民國99年6月4日
    14、15時許，在臺中市火車站對面，將其母親釋道元生前所
    申設之臺灣新光銀行向上分行帳號為0000000000000000號帳
    戶及中華郵政股份有限公司英才郵局帳號為00000000000000
    號帳戶之提款卡及密碼等資料，同時交予真實姓名年籍不詳
    之成年男子，供該成年人等及所屬詐欺集團成年成員作為其
    等詐欺取財之被害人匯款帳戶之用。嗣該成年男子及所屬詐
    欺集團成年成員取得上開2帳戶提款卡及密碼後，即共同基
    於意圖為自己不法所有之犯意聯絡，先後為附表編號1至4號
    所示之詐欺取財行為。嗣因劉品妏、傅慧真、董育廷、左宛
    玉分別發覺受騙而報警處理，始為警循線查悉上情。
二、案經臺中市警察局第一分局報告臺灣臺中地方法院檢察署檢
    察官偵查起訴。
    理    由
壹、證據能力部分：
    按被告以外之人於審判外之陳述，雖不符前4條之規定，而
    經當事人於審判程序同意作為證據，法院審酌該言詞陳述或
    書面陳述作成時之情況，認為適當者，亦得為證據；當事人
    、代理人或辯護人於法院調查證據時，知有第159條第1項不
    得為證據之情形，而未於言詞辯論終結前聲明異議者，視為
    有前項之同意，刑事訴訟法第159條之5定有明文。本案下列
    引為證據之證人陳述及書證，被告及檢察官於本院審理中均
    未爭執其證據能力，且以之作為證據並無不當，依上揭法條
    之規定，自均有證據能力。
貳、實體方面：
一、訊據被告徐大川固對其於上開時地將前揭2個帳戶之提款卡
    及密碼資料均提供予真實姓名不詳之成年男子之事實坦承不
    諱，惟矢口否認有何幫助詐欺取財犯行，辯稱：伊係看自由
    時報應徵司機廣告而打電話過去，對方說會把錢存到伊提供
    之帳戶，所以需要帳戶之提款卡、密碼及身份證、駕照影印
    本，電話中對方且表示他們是應徵載送小姐上下班的司機，
    一天薪水新臺幣(下同)3500元，每天下班時會付現金予伊，
    上班時間分早晚班，上班地點只說在臺中市，但沒有說在哪
    裏。又對方表示因為對方怕錢存進去帳戶後帳戶不能使用，
    故需要提款卡以確定那個帳戶可以使用，要伊將提款卡、密
    碼先交予對方，等上班時再歸還予伊，屆時伊可以再改密碼
    。又因對方有指定要聯邦、臺新、彰銀及另一個伊現在想不
    起來的銀行等四家銀行之帳戶，而伊雖有彰化銀行的帳戶，
    惟該帳戶伊有在使用，伊不想與對方的錢混在一起，才交出
    上開2個銀行帳戶供對方測試。又對方因是做色情行業，要
    逃避警方查緝才要伊提供帳戶。復因伊前已有妨害風化前科
    ，伊才會向警察、檢察官騙稱伊帳戶資料是遺失云云。惟查
    ：
(一)上揭犯罪事實，除被告主觀上確有幫助詐欺取財之不確定故
    意乙節外，餘業據被告於審理中直承不諱，並經證人即被害
    人劉品妏、傅慧真、董育廷、左宛玉分別於警詢中證述明確
    ，復有中華郵政自動櫃員機交易明細表(劉品妏，警卷P12)
    、臺新銀行自動櫃員機交易明細表(傅慧真，警卷P15-P17)
    、傅慧真網拍資料(警卷P18-P22)、高雄銀行九如分行存摺
    交易明細(董育廷，警卷P28)、臺新商業銀行自動付款機客
    戶交易明細單、渣打銀行自動櫃員機交易明細表(董育廷，
    警卷P29 -P30)、玉山銀行、渣打銀行、第一銀行交易明細(
    左宛玉，警卷P34-P37)、臺北富邦商業銀行股份有限公司營
    運作業部函、劉品妏遭詐欺案之監視錄影光碟翻拍照片(警
    卷P40)、臺北富邦商業銀行股份有限公司營運作業部函、傅
    慧真遭詐欺案之監視錄影光碟翻拍照片(警卷P42-P43) 、國
    泰世華商業銀行股份有限公司函、董育廷遭詐欺案之監視錄
    影光碟翻拍照片(警卷P45-P48)、中國信託商業銀行股份有
    限公司函、董育廷遭詐欺案之監視錄影光碟翻拍照片(警卷
    P50-P52)、中華郵政股份有限公司中壢郵局函、左宛玉遭詐
    欺案之監視錄影光碟翻拍照片(警卷P54)、臺灣新光商業銀
    行向上分行函-存戶釋道元之印鑑卡、身分證影本及交易明
    細(警卷P55-P96)、中華郵政股份有限公司臺中郵局函-釋道
    元帳戶立帳申請書影本及交易明細(警卷P97-P102)、通聯調
    閱查詢單、yahoo會員帳號資料(警卷P132-P136)、苗栗縣警
    察局大湖分局函-劉品妏遭詐騙報案筆錄及相關資料-苗栗縣
    警察局大湖分局卓蘭分駐所陳報單、苗栗縣警察局大湖分局
    卓蘭分駐所受理各類案件紀錄表、受理詐騙帳戶通報警示簡
    便格式表、內政部警政署反詐騙諮詢專線紀錄表、受理刑事
    案件報案三聯單(警卷P140-P146)、臺北市政府警察局大安
    分局函-臺北市政府警察局大安分局安和路派出所陳報單、
    受理各類案件紀錄表、受理詐騙帳戶通報警示簡便格式表、
    內政部警政署反詐騙案件紀錄表、受理刑事案件報案三聯單
    (傅慧真，警卷P148-P153)、高雄市政府警察局三民第二分
    局函-高雄市政府警察局三民第二分局覺民派出所受理各類
    案件紀錄表、受理詐騙帳戶通報警示簡便格式表、內政部警
    政署反詐騙案件紀錄表、高雄市政府警察局三民第二分局覺
    民派出所受理刑事案件報案三聯單(董育廷，警卷P154-P161
    )、臺北縣政府警察局永和分局函-臺北縣政府警察局永和分
    局新生派出所受理各類案件紀錄表、內政部警政署反詐騙諮
    詢專線紀錄表、臺北縣政府警察局永和分局新生派出所受理
    詐騙帳戶通報警示簡便格式表、受理刑事案件報案三聯單(
    左宛玉，警卷P162-P169)、被告於偵查中呈之郵局、新光銀
    行資料(偵卷P15-P18)等件在卷可稽，已堪認定。
(二)被告雖矢口否認有何幫助詐欺取財之不確定故意。然查：
1、被告於99年9月28日警詢中係辯稱：「(你於何時、何地，
   如何遺失前述新光銀行及郵局提款卡?)於99年5、6月間我將
   新光銀行及郵局提款卡放在我機車前面置物籃內遺失。」、
   「(在何處遺失?)確實地點我不知道，我回到家才發現的。」
   、「(當時你機車前面置物籃內，除了放前述新光銀行及郵局
   提款卡以外，還放有何物品?)我是將1只黑色小零錢包放在機
   車前面置物籃內一起遺失的，該零錢包內有前述新光銀行及
   郵局提款卡，還有一些零錢。」、「(你錢包遺失後，有無向
   警察機關報案?)沒有。」、「(新光銀行及郵局提款卡遺失後
   ，你如何處理?)遺失後我有打電話向新光銀行及郵局掛失。
   」、「(有無其他意見陳述或補充?)我打電話向新光銀行掛失
   時，受理的人有於電話中告訴我現在是幾點幾分，確認後問
   我是不是要掛失，經我確認後辦理掛失，當時我有問掛失後
   還能不能提款，我就是怕被詐欺集團拿去使用，他告訴我掛
   失後就不能存錢進去、也不能提錢出來。郵局我是親自到英
   才郵局櫃台辦理掛失，我有將我媽媽的死亡證明及郵局帳戶
   之存摺交給櫃台人員辦理終止。」云云(見警卷P3-P4)；於
   99年11月8日偵查中又辯稱：「(上開2帳戶之存摺、金融卡何
   在?)我在99年6月4日，放在機車前置物籃內遺失，我隔天6月
   5日發現遺失就有打電話向銀行、郵局掛失。」、「(為何將
   存摺、金融卡放在機車前面置物籃?)我將母親的金融卡放在
   鑰匙包內，存摺放在我包包內，鑰匙包放在機車前面置物籃
   忘記拿出來，隔天上班要騎車就發現遺失，我有馬上去掛失
   。」、「(鑰匙包內有何物?)零錢、金融卡2張。」、「(鑰匙
   包不大放機車前面置物籃?)本要放口袋，但口袋太多東西。
   金融卡上有寫密碼。」、「(你為何不放在包內?)因為當天本
   來要去將帳戶終止，但當天很忙沒時間去處理，所以又將東
   西帶回家，我的包包是放業務用文件資料，所以沒將鑰匙包
   放包包內。」、「(你當天一出門就放機車前面置物籃?)不是
   ，我當天要去找工作，一開始我放身上，後來覺得身上東西
   太多才放機車前面置物籃。」、「(你為何當天不馬上辦帳戶
   終止?)因為找工作比較心急。」、「(有無其他意見或陳述?)
   我6月5日發現存摺、金融卡遺失後就打電話向郵局、新光銀
   行掛失。」云云。嗣於審理中始又以前詞置辯，核其所辯先
   後反覆不一，已難採信。
2、且查，被告於審理中辯稱：「(當初對方要你交帳戶時是如何
   說的？)他們說要確認帳戶是否可以使用，因為我那時候是在
   找尋工作，對方要逃避警方的追緝。」、「(對方有無跟你說
   你被錄取了？)沒有。」、「(既然沒有為何還把金融卡交出
   去？)因為他們說要確認金融卡可以正常使用才會錄取。」、
   「(他們有無說什麼時候通知你結果？)說隔天。」、「(測試
   金融卡可以使用需要多少時間？)他給我答覆是要隔天，而且
   我不是交給他本人，是交給他派來的人。」、「(那你為何一
   次交付2個金融卡出去？)因為他給我4家銀行除了我有彰化銀
   行之外，其他都不是，而且彰化銀行的戶頭我有在用，怕混
   淆，對方又說郵局的不行，然後他說新光銀行的他要拿回去
   看看是否可以用，因為我先跟他說我有郵局的，對方說不行
   ，他問我有無別家銀行的，我說有新光銀行的，後來對方說
   要把新光銀行的拿回去試試看可不可以用，然後又說郵局的
   一起給他。」、「(他都說郵局的不行，為何還把郵局的金融
   卡給他？)他跟我說不管是否可以，他要試試看，若我有錄取
   ，他說會還給我，當時我也很納悶，心理有疑問，但是沒有
   問他。」、「(對方有無說隔天什麼時候通知你？)沒有，他
   只說隔天。」、「(你後來為何去掛失？)因為到隔天我打他
   的電話，對方都沒有開機，我覺得有點不大對勁，對方電話
   都關機，我打不通。」云云。惟查，對方既已表明郵局的帳
   戶對方不要，何以又要被告連同郵局帳戶資料一併交付？而
   被告對於此節既已心生疑問，又何以竟未詢問對方？且對方
   既僅要求被告提供1個帳戶供對方使用，被告何以竟1次交付2
   個帳戶資料予對方？且查，警察早於99年6月5日零時50分許
   及同日6時40分許，即通報臺灣新光銀行將上開釋道元帳戶列
   為警示帳戶，亦有苗栗縣警察局大湖分局卓蘭分駐所受理詐
   騙帳戶通報警示簡便格式表、高雄市政府警察局三民第二分
   局覺民派出所受理詐騙帳戶通報警示簡便格式表各1份在卷可
   稽(見警卷第143、157頁)；及上開郵局帳戶於99年6月5日即
   被列為警示帳戶，有交易明細在卷可按(見本院卷第45頁)，
   被告亦直承伊於99年6月5日以電話掛失郵局帳戶時，郵局人
   員稱已被列為警示帳戶等語(見本院卷第36頁被告自白狀)。
   則對方既已表明將於翌日即99年6月5日通知被告結果，且未
   告知要於99年6月5日何時通知被告結果，則被告又何以會於
   99年6月5日15時24分許即向新光銀行及郵局辦理掛失？再者
   ，被告於準備程序中辯稱：「(之後情形如何？)隔天就是6月
   4日我就把這些資料交出去，情形就如同我剛才所述，而且我
   當時只交駕照的影本，身分證影本沒有交出去，因為我怕他
   們拿去用雙證件申請電話什麼的。」云云，足見被告係有相
   當警覺心之人，則其又豈有因輕信對方說詞而將上開2個帳戶
   之提款卡及密碼均交予對方供對方「測試帳戶是否可使用」
   之理？凡此均顯與常理有違，足見被告嗣於審理中所為辯解
   ，要係事後臨訟卸責之詞不足採信。
3、是核被告所辯既先後反覆不一，且與常理有違，顯係臨訟卸
   責之詞，要難憑採。
(三)按刑法上之故意，可分為直接故意與不確定故意（間接故意
    ），所謂「不確定故意」，係指行為人對於構成犯罪之事實
    ，預見其發生而其發生並不違背其本意者，刑法第13條第2
    項定有明文；而金融機構帳戶係個人理財之重要工具，且關
    係個人財產、信用之表徵，豈能隨意交予他人，如該他人非
    供作犯罪所得出入之帳戶或其他不法目的，應無捨棄自己申
    設帳戶而迂迴向他人租用帳戶使用必要；且邇來，透過網路
    、撥打電話、報紙刊登不實廣告或傳簡訊，佯稱借款、他人
    積欠電話費、中獎、網路拍賣或以信用卡、現金卡遭偽造、
    個人資料遭盜用等各種不實名義向他人詐欺取財之犯罪類型
    層出不窮，該等犯罪，多數均係利用人頭帳戶作為出入帳戶
    ，並經媒體廣為披載，被告行為時為智識成熟之成年男子，
    且其於國中肄業後16歲時即出社會，曾做過物業管理、工廠
    作業員、臨時工、送過瓦斯、管理員及龍嚴人本業務經理等
    節，亦經被告於警詢及審理中直承在卷，則依被告之智識程
    度及社會歷練對此自係知之甚明。再參之，被告於警詢中直
    承：「(有無其他意見陳述或補充?)..我就是怕被詐欺集圃
    拿去使用，..。」等語；及被告於準備程序中辯稱：「(之
    後情形如何？)隔天就是6月4日我就把這些資料交出去，情
    形就如同我剛才所述，而且我當時只交駕照的影本，身分證
    影本沒有交出去，因為我怕他們拿去用雙證件申請電話什麼
    的。」云云，益徵被告確可預見其如將上開2個帳戶之提款
    卡及密碼交予對方，對方將可能作為詐欺取財之用，是其明
    知此節，竟仍將上開2個帳戶之提款卡及密碼交予上開成年
    人，足見被告將系爭提款卡(含密碼)提供予他人使用時，其
    主觀上確有容任對方利用其帳戶犯詐欺取財罪之不確定故意
    ，已至為明顯。綜上所述，被告空言否認犯罪，要係事後卸
    責之詞，無足憑採。本案事證明確，被告犯行堪以認定。
二、本件既查無積極證據足認被告與上開正犯等人間，具有共同
    正犯之犯意聯絡與行為分擔。則核被告所為，係犯刑法第30
    條第1項、第339條第1項之幫助詐欺取財罪。被告幫助上開
    成年人等犯詐欺取財罪，係屬從犯，茲衡諸其犯罪情節，並
    按正犯之刑減輕之。又詐欺取財罪係侵害財產法益之罪，被
    告以1個幫助行為，幫助上開成年人及所屬詐欺集團成員共
    同先後向如附表所示劉品妏等4位被害人詐欺取財既遂，應
    成立4個幫助詐欺取財罪，核屬以1行為觸犯4個幫助詐欺取
    財既遂罪，侵害數法益之想像競合犯，應依刑法第55條規定
    從一重處斷(最高法院98年度臺非字第30號、臺灣高等法院
    臺中分院97年度上易字第292號、334號、344號、96年度上
    易字第2133號、2034號、1414號判決意旨參照)。爰審酌被
    告有如犯罪事實欄所載之犯罪前科，有臺灣高等法院被告前
    案紀錄表1份在卷可稽，素行非佳；其犯罪之動機、目的、
    手段、其行為時係智識成熟之成年男子，竟率爾提供上開2
    個帳戶供他人作為詐欺取財工具，增加犯罪偵查機關查察犯
    罪困難，同時使上揭共同正犯得以隱匿其真實身分，減少遭
    查獲之風險，愈使其肆無忌憚，助長犯罪之猖獗，本案被害
    人等因受騙而匯款至被告所提供之上開2帳戶之金額計為141
    521元，其中臺灣新光銀行帳戶內30614元對方未及提領即遭
    警通報列為警示帳戶，及被告犯罪後於警詢及偵查中先係辯
    稱帳戶資料遺失，嗣於審理中雖直承將上開2個帳戶之提款
    卡及密碼提供予他人之事實，惟仍矢口否認有何幫助詐欺取
    財犯行之態度等一切情狀，量處如主文所示之刑，併諭知易
    科罰金之折算標準。
據上論斷，應依刑事訴訟法第299條第1項前段，刑法第30條第1
項、第2項、第339條第1項、第55條、第41條第1項前段，刑法施
行法第1條之1第1項、第2項前段，判決如主文。
中    華    民    國   100    年    4     月    27    日
                  刑事第十一庭審判長法  官  林  慧  英
                                    法  官  廖  純  卿
                                    法  官  江  奇  峰
以上正本證明與原本無異。
如不服本判決應於收受判決後10日內向本院提出上訴書狀，並應
敘述具體理由；其未敘述上訴理由者，應於上訴期間屆滿後20日
內向本院補提理由書（均須按他造當事人之人數附繕本）「切勿
逕送上級法院」。
                                    書記官  林 素 珍
中    華    民    國   100    年    4     月    27    日
附錄本案論罪法條全文：
刑法第339條意圖為自己或第三人不法之所有，以詐術使人將本
人或第三人之物交付者，處5年以下有期徒刑、拘役或科或併科1
千元以下罰金。
附表：
   ┌──┬────┬────────┬───────┬───────┐
   │編號│告訴人  │ 匯款時間       │詐騙手法      │匯款金額      │
   ├──┼────┼────────┼───────┼───────┤
   │1   │劉品妏  │99年6月4日20時17│於99年6月4日19│2萬0123元     │
   │    │        │分許            │時35分許起，假│              │
   │    │        │                │冒係奇摩之美國│              │
   │    │        │                │愛買之賣家，接│              │
   │    │        │                │續向劉品妏佯稱│              │
   │    │        │                │其之前購物誤設│              │
   │    │        │                │成分期付款，須│              │
   │    │        │                │取消設定，致劉│              │
   │    │        │                │品妏陷於錯誤，│              │
   │    │        │                │而依對方指示操│              │
   │    │        │                │作自動櫃員機，│              │
   │    │        │                │誤將新臺幣（下│              │
   │    │        │                │同）2萬0123元 │              │
   │    │        │                │匯入釋道元之新│              │
   │    │        │                │光商業銀行向上│              │
   │    │        │                │分行帳戶內。旋│              │
   │    │        │                │遭對方提領。  │              │
   ├──┼────┼────────┼───────┼───────┤
   │2   │傅慧真  │99年6月4日20時31│假冒係奇集集購│7,000元       │
   │    │        │分許            │物網站之賣家，│              │
   │    │        │                │在網站上張貼拍│              │
   │    │        │                │賣電視螢幕之虛│              │
   │    │        │                │偽廣告，致傅慧│              │
   │    │        │                │真誤信為真，陷│              │
   │    │        │                │於錯誤而將款項│              │
   │    │        │                │7000 元匯入釋 │              │
   │    │        │                │道元之新光商業│              │
   │    │        │                │銀行向上分行帳│              │
   │    │        │                │戶內。旋遭對方│              │
   │    │        │                │提領。        │              │
   ├──┼────┼────────┼───────┼───────┤
   │3   │董育廷  │99年6月4日21時24│在網路聊天室佯│5萬4,432元    │
   │    │        │分許、6月5日0時 │稱援交女「曉諾│              │
   │    │        │35分許          │」向董育廷詐稱│              │
   │    │        │                │只要2500元就可│              │
   │    │        │                │以提供性交易，│              │
   │    │        │                │惟須購買點數及│              │
   │    │        │                │操作自動櫃員機│              │
   │    │        │                │以確認其非警察│              │
   │    │        │                │人員，致董育廷│              │
   │    │        │                │陷於錯誤，因而│              │
   │    │        │                │先購買3000元點│              │
   │    │        │                │數並將序號、密│              │
   │    │        │                │碼告知對方，且│              │
   │    │        │                │又依指示將2萬 │              │
   │    │        │                │9988元、2萬444│              │
   │    │        │                │4元分別匯入釋 │              │
   │    │        │                │道元之上開新光│              │
   │    │        │                │銀行向上分行及│              │
   │    │        │                │中華郵政股份有│              │
   │    │        │                │限公司英才郵局│              │
   │    │        │                │帳戶內。旋遭對│              │
   │    │        │                │方提領。      │              │
   ├──┼────┼────────┼───────┼───────┤
   │4   │左宛玉  │99年6月4日22時16│於99年6月4日19│5萬9966元     │
   │    │        │分許、同日22時20│時49分許起假冒│              │
   │    │        │分許            │係天下網路書店│              │
   │    │        │                │人員，接續打電│              │
   │    │        │                │話向左宛玉詐稱│              │
   │    │        │                │其之前購買書籍│              │
   │    │        │                │付款誤設成每月│              │
   │    │        │                │扣款，須取消設│              │
   │    │        │                │定，致左宛玉陷│              │
   │    │        │                │於錯誤，依對方│              │
   │    │        │                │指示操作自動櫃│              │
   │    │        │                │員機將2萬9983 │              │
   │    │        │                │元、2萬9983元 │              │
   │    │        │                │轉入釋道元之新│              │
   │    │        │                │光商業銀行向上│              │
   │    │        │                │分行帳戶內。旋│              │
   │    │        │                │遭對方跨轉1557│              │
   │    │        │                │3元及跨提3次計│              │
   │    │        │                │45000元)      │              │
   └──┴────┴────────┴───────┴───────┘